【裁判字號】    95,訴更(一),4
【裁判日期】    950815
【裁判案由】    偽造文書等
【裁判全文】
臺灣臺北地方法院刑事判決           95年度訴更(一)字第4號
公  訴  人  臺灣臺北地方法院檢察署檢察官
被      告  甲○○
                    （現另案於臺灣士林監獄執行中）
上列被告因偽造文書等案件，經檢察官提起公訴（九十五年度偵
緝字第三六三號），經本院院以九十五年度訴字第四七七號判決
不受理後，公訴人不服提起上訴，經臺灣高等法院九十五年度上
訴字第一七九號撤銷原判決發回本院，本院判決如下：
    主  文
本件公訴不受理。
    理  由
一、公訴意旨略以：被告甲○○於民國九十四年三月十五日，在
    臺北市○○街與臨江街口處，拾獲依天行於九十三年二月十
    二日在臺北市○○路一００號所遺失之身分證乙張，竟意圖
    為自己不法之所有，予以侵占入己。於翌（十六）日，與楚
    昭龍（真實姓名年籍不詳）之成年男子共同基於變造身分證
    之犯意聯絡，在基隆市○○路五六號三樓住家附近之全家便
    利商店前，將上開拾獲之身分證及自己之照片交予楚昭龍，
    由楚昭龍將伊照片黏貼於依天行之身分證上予以變造後，交
    予其使用，足生損害於依天行及戶政機關管理身分證之正確
    性。嗣甲○○明知依天行之普通重型機車駕駛執照並未遺失
    ，竟復於同年月二十八日，將上開變造身分證交由某機車行
    ，委由該機車行不知情之員工至交通部公路總局臺北區監理
    所基隆監理站，辦理依天行之普通重型機車駕駛執照遺失補
    照手續，並填寫汽（機）車駕駛人審驗暨各項異動登記書後
    ，使該監理所承辦人員依該不實異動登記書，將該登記書編
    列為所掌公文書之一部，以編列代替登載之方式，編列於所
    掌之汽（機）車駕駛人審驗暨各項異動登記資料內，並製妥
    補發之重型機車駕駛執照，足生損害於依天行及監理機關對
    於駕駛執照補發管理之正確性。嗣甲○○意圖為自己不法之
    所有，又於同年四月一日，執上開變造身分證及補發之駕照
    ，以依天行之名義，至蘋果通訊行（址設臺北市大安區○○
    ○路○段二一六巷三六號之一）申請行動動話門號，並填寫
    遠傳行動電話服務申請書（一式三份）及授權切結書，欲詐
    取行動電話手機折價券，尚未得手，即經上開通訊行店長吳
    侑澤及員工傅培軒察覺有異報警，經警到場當場查獲，因認
    被告涉有刑法第三百三十七條、刑法第二百十二條、第二百
    十條、第二百十四條、第二百十六條及第三百三十九條第一
    項、第三項罪嫌。
二、按同一案件繫屬於有管轄權之數法院者，由繫屬在先之法院
    審判之，刑事訴訟法第八條前段定有明文。依該條之規定不
    得為審判者，應諭知不受理之判決，並得不經言詞辯論為之
    ，同法第三百零三條第七款、第三百零七條亦分別定有明文
    。此項訴訟法上所謂一事不再理之原則，關於實質上一罪或
    裁判上一罪，均有其適用（最高法院六十年度臺非字第七七
    號判例參照）。
三、查被告甲○○於不詳時日，在不詳地點，拾獲廖宗彬於民國
    九十四年二月二十一日在臺北市○○區○○街所遺失之之身
    分證乙張，竟意圖為自己不法之所有，予以侵占入己。嗣其
    將該身分證委由山樂機車行之陳潘雪卿及陳怡帆（另為不起
    訴處分）代辦補發機車駕照手續時，為臺北市監理處人員馬
    雅莉發覺照片有異報警，經警循線查獲上情等犯行，經臺灣
    臺北地方法院檢察署檢察官以其涉犯刑法第三百三十七條之
    侵占遺失物罪，提起公訴（九十四年度偵字第五三０一號）
    ，並於九十五年二月三日繫屬於本院（九十五年度簡字第三
    八九號），經本院於九十五年三月九日以管轄錯誤移轉於臺
    灣基隆地方法院（九十五年度易字第四０四號），經臺灣基
    隆地方法院以九十五年度易字第一六二號審理，審理期間經
    檢察官移送併案（台灣士林地方法院檢察署九十五年度偵字
    第六一一八號、第六一一九號，臺灣宜蘭地方法院檢察署九
    十五年度偵字第第二０三三、二０三四、二０三五號），嗣
    後經臺灣基隆地方法院於九十五年六月三十日判處被告甲○
    ○有期徒刑二年，經被告甲○○於九十五年七月十八日收受
    判決書後不服，於同年月十九日具狀提起上訴，而其犯罪事
    實為被告甲○○九十三年間某日起至九十四年十二月底，其
    方法亦為，連續至全省不特定之便利商店，以「之前曾持國
    民身分證前來影印，並忘記將正本帶走」之方式施用詐術，
    或直接將他人遺忘在便利商店影印機內之身分證侵占入己之
    方式，向便利商店店員詐得被害人之國民身分證，再翻拍之
    被害人照片後，委請不知情之代辦業者之國民身分證或全民
    健保卡遺失為由，持被害人等人之國民身分證向各該監理單
    位或中央健康保險局申辦被害人等人之第二證件即汽、機車
    駕照或健保卡，代辦業者再將所辦得之第二證件交付予甲○
    ○，被告  甲○○取得被害人之國民身分證及汽、機車駕照
    或健保卡後，即交付予褚昭隆，褚昭隆再於基隆市○○路二
    巷十二號將被害人之證件上照片撕下，換貼被告甲○○等人
    提供之照片，褚昭隆另竄改國民身分證字號、出生年份等資
    料而變造完成，  褚昭隆於變造被害人之證件完成後，再交
    由甲○○以「手機搭配門號」之方式，連續持被害人所變造
    之國民身分證及第二證件至各該通訊行，填寫被害人之資料
    於行動電話服務申請書，並在客戶簽名欄偽造被害人之署名
    ，偽造被害人名義之行動電話申請書之私文書，並連同經變
    造完成之證件持交各該通訊行不知情之員工，主張被害人等
    人欲辦理行動電話之意思而行遠傳電，各該通訊行則因誤信
    確係被害人等人前來申辦電話，因而交付行動電話及ＳＩＭ
    卡。此有臺灣臺北地方法院檢察署九十四年度偵字第五三０
    一號起訴書、臺灣基隆地方法院九十五年度易字第一六二號
    判決、臺灣臺北地方法院公務電話記錄、臺灣高等法院被告
    全國前案紀錄表。經核本案犯罪時間為，與上開案件犯罪時
    間之時間緊接，犯罪手段相同，所犯均係構成要件相同遺物
    犯行，且被告復自承：在九十四年三、四、五月間及七、八
    月間，伊有的身分證是在影印機上撿到，有時候就到便利商
    店騙店員之前有來影印，但忘記拿了，如果有身分證的話，
    店員就會拿出來，我就謊稱是我的，是因為一位叫做褚昭隆
    教我這樣做的，因為這樣可以辦手機，手機可以拿去賣，Ｓ
    ＩＭ卡交給褚昭隆等語（見本院九十五年四月十四日準備程
    序筆錄），顯係基於概括犯意為之，應屬連續犯，而有裁判
    上一罪關係，為前案起訴效力所及，屬同一案件，且係九十
    五年三月二十八日始繫屬本院，公訴人就此裁判上一罪之同
    一案件，向本院重行起訴，本院並繫屬在後，揆諸前開說明
    ，爰不經言詞辯論，逕為諭知不受理之判決。
據上論斷，應依刑事訴訟法第三百零三條第二款、第三百零七條
，判決如主文。
中    華    民    國  九十五  年    八    月    十五  日
                              臺灣臺北地方法院刑事第八庭
                                  審判長法  官  陳德民
                                        法  官  唐于智
                                        法  官  陳芃宇
上正本證明與原本無異。
如不服本判決，應於判決送達後10日內向本院提出上訴狀（應抄
附繕本）。告訴人或被害人如對於本判決不服者，應具備理由請
求檢察官上訴，其上訴期間之計算係以檢察官收受判決正本之日
期為準。
中    華    民    國  九十五  年    八    月    十五  日
                                        書記官  惠  莊


司法院資訊處製作；財團法人民間司法改革基金會備份。
